---
title: "US Birth Analysis"
author: "Grupo A"
date: "`r Sys.Date()`"
output:
  html_document:
    theme: journal
    toc: yes
    toc_float:
      collapsed: true
---

```{r setup, include=FALSE}
knitr::opts_chunk$set(echo = TRUE)

library(DT)
```

# Colaboradores
+ Marlon Barajas Acelas - 2202042
+ Jose Gabriel Tomas Zapata - 2201779

# Dataset asignado
[**US Births**](https://www.openintro.org/data/index.php?data=births14) es un dataset que contiene información sobre mil nacimientos tomados de manera aleatoria en EE. UU. para el año 2014. Las variables tomadas (13) son, entre otras, las edades del padre y de la madre, la cantidad de semanas en gestación, el número de visitas al hospital, el peso ganado por la madre durante el embarazo y datos básicos sobre el bebé.

## Carga del dataset
```{r}
df <- read.csv("births14.csv")
datatable(df, options = list(scrollX = TRUE))
```

# Estudio de las variables

## Descripción de las variables
| Variable| Descripción|
| --------| -----------|
| **fage**| Edad del padre.|
| **mage**| Edad de la madre.|
| **mature**| Estado de madurez de la madre.|
| **weeks**| Cantidad de semanas de gestación.|
| **premie**| Clasificación del nacimiento, como prematuro o a término.|
| **visits**| Cantidad de visitas al hospital durante el embarazo.|
| **gained**| Peso en libras ganado por la madre durante el embarazo.|
| **weight**| Peso en libras del bebé al momento de nacer.|
| **lowbirthweight**| Clasificación del bebé, como bajo peso o normal.|
| **sex**| Sexo del bebé.|
| **habit**| Clasificación de la madre, como fumadora o no fumadora.|
| **marital**| Clasificación de la madre al momento del nacimiento, como casada o no casada.|
| **whitemom**| Clasificación de la madre, como persona blanca o no.|

















